【裁判字號】    98,訴,993
【裁判日期】    981028
【裁判案由】    違反毒品危害防制條例
【裁判全文】
臺灣屏東地方法院刑事判決               98年度訴字第993號
公  訴  人  臺灣屏東地方法院檢察署檢察官
被      告  甲○○
上列被告因違反毒品危害防制條例案件，經檢察官提起公訴（98
年度毒偵字第1547號），嗣因被告就被訴事實為有罪之陳述，經
合議庭裁定由受命法官獨任適用簡式審判程序審理，本院判決如
下：
    主  文
甲○○施用第一級毒品，累犯，處有期徒刑捌月。
    事  實
一、甲○○於民國90年因施用毒品案件，經法院裁定送觀察、勒
    戒，嗣認無繼續施用毒品之傾向，於90年9 月18日執行完畢
    釋放；又於觀察、勒戒執行完畢5 年內之91年再因施用毒品
    案件，經法院裁定送觀察、勒戒，嗣認無繼續施用毒品之傾
    向，於92年1 月29日執行完畢接續執行他刑；92年間再因施
    用毒品案件，經法院判處有期徒刑8 月確定，並與其所犯另
    案竊盜遭判處有期徒刑2 年2 月定應執行刑為2 年8 月後，
    先經假釋後遭撤銷執行殘刑，而於96年6 月5 日執行完畢。
    又於95年間因犯竊盜、偽證案件，經法院判處應執行有期徒
    刑1 年2 月確定，嗣因減刑改判決應執行有期徒刑7 月確定
    ，並於97年9 月13日執行完畢。仍不知悔改，復於98年8 月
    3 日某時分（當日12時50分許之前），在屏東縣長治鄉○○
    路附近產業道路旁之田邊無人處，施用第一級毒品海洛因，
    嗣於同日12時50分許，因其另涉犯竊盜罪嫌為員警查獲，甲
    ○○於警方尚未發覺其有為上開施用海洛因之犯罪行為前，
    即向警坦白供認有為本件施用毒品犯行，並由警方採集其尿
    液送驗，檢出嗎啡陽性反應，始悉上情。
二、案經屏東縣政府警察局屏東分局報告臺灣屏東地方法院檢察
    署檢察官偵查起訴。
    理  由
一、按本件被告所犯係死刑、無期徒刑、最輕本刑為3 年以上有
    期徒刑以外之罪，其於準備程序就被訴事實為有罪之陳述，
    經受命法官告知簡式審判程序之旨，並聽取其與公訴人之意
    見後，合議庭認無不得或不宜改依簡式審判程序進行之情事
    ，依刑事訴訟法第273 條之1 第1 項、第284 條之1 規定，
    裁定本件由受命法官獨任進行簡式審判程序，合先敘明。
二、上揭犯罪事實，業據被告於本院審理中坦承不諱，此外並有
    屏東縣政府警察局屏東分局毒品案件涉嫌人尿液採證編號姓
    名對照表、臺灣檢驗科技股份有限公司濫用藥物尿液檢驗報
    告各1 紙等在卷可稽，足認被告前揭自白與事實相符，本案
    事證明確，被告犯行堪以認定。
三、查修正毒品危害防制條例就施用毒品者，祇於「初犯」及「
    5 年後再犯」二種情形，有其追訴條件之限制，即須於初犯
    經觀察、勒戒或強制戒治釋放後，5 年內均無施用毒品之行
    為，始能認其前所實施之觀察、勒戒或強制戒治已足遮斷毒
    癮，而得於5 年後再犯時，再予適用初犯之規定，重行觀察
    、勒戒等程序。倘5 年內已經再犯，被依法追訴處罰，縱其
    第3 次（或第3 次以上）施用毒品之時間在初犯釋放5 年以
    後，即與「5 年後再犯」之情形有別，且因已於「5 年內再
    犯」，顯見其再犯率甚高，原實施觀察、勒戒或強制戒治，
    已無法收其實效，而無5 年戒斷期之存在，自無再經觀察、
    勒戒及強制戒治之必要，應由檢察官逕行起訴（最高法院95
    年度台非字第59號、第65號判決意旨、95年度第7 次刑庭會
    議決議意旨參照）。查被告前曾於90年因施用毒品案件，經
    法院裁定送觀察、勒戒，嗣認無繼續施用毒品之傾向，於90
    年9 月18日執行完畢釋放；又於觀察、勒戒執行完畢5 年內
    之91年再因施用毒品案件，經法院裁定送觀察、勒戒，嗣認
    無繼續施用毒品之傾向，於92年1 月29日執行完畢接續執行
    他刑；92年間再因施用毒品案件，經法院判處有期徒刑8 月
    確定，並與其所犯另案竊盜遭判處有期徒刑2 年2 月定應執
    行刑為2 年8 月後，先經假釋後遭撤銷執行殘刑，而於96年
    6 月5 日執行完畢之事實，有臺灣高等法院被告前案紀錄表
    1 份在卷足參，則被告於前案經觀察、勒戒執行完畢後，於
    5 年內已經又再犯施用毒品案件2 次，並經再送觀察、勒戒
    、依法追訴處罰，雖本案施用毒品之時間在初犯釋放5 年後
    ，惟被告既已先於「5 年內再犯」，顯見其再犯率甚高，原
    實施觀察、勒戒、強制戒治均已無法收其實效，而無5 年戒
    斷期之存在，參諸前揭判決及決議意旨，自無再經觀察、勒
    戒及強制戒治之必要，本院自應依法就被告本次施用毒品之
    犯行予以論罪科刑。
四、次查就被告所為上開施用第一級毒品海洛因犯行，依屏東縣
    政府警察局屏東分局屏警分偵字第0980022220號卷內所附偵
    查報告及警詢筆錄之記載均可知，本案被告於承辦警員產生
    具體懷疑前即先行自首並經其同意採尿才查獲本案，顯見被
    告於警員尚無證據足以認定其有為施用毒品犯行前，即已主
    動向警員承認本件犯罪並接受裁判，故就被告本件施用第一
    級毒品犯行部分，被告所為應已符合刑法第62條前段自首之
    規定，並予述明。
五、按海洛因為毒品危害防制條例第2 條第2 項第1 款所規定之
    第一級毒品，核被告所為，係犯毒品危害防制條例第10條第
    1 項之施用第一級毒品罪。其施用第一級毒品前持有毒品之
    低度行為，為其施用毒品之高度行為所吸收，不另論罪。又
    被告於95年間因犯竊盜、偽證案件，經法院判處應執行有期
    徒刑1 年2 月確定，嗣因減刑改判決應執行有期徒刑7 月確
    定，並於97年9 月13日執行完畢，亦有上開臺灣高等法院被
    告前案紀錄表可資證明，其於有期徒刑執行完畢後5 年以內
    故意再犯本案有期徒刑以上之罪，為累犯，應依刑法第47條
    第1 項規定加重其刑，另被告本件施用第一級毒品犯行，如
    上所述符合自首規定，故本院予以減輕其刑，被告之犯行同
    時有加重及減輕事由，依刑法第71條第1 項規定，應先加後
    減。爰審酌被告前因毒品危害防制案件，經觀察、勒戒、執
    行徒刑後仍未徹底戒絕毒品，又再次施用毒品，顯見其無戒
    毒悔改之意，惟念其犯後坦承犯行，且其施用毒品僅自戕一
    己之身體健康，尚未對他人造成危害，及上開施用毒品行為
    構成累犯應加重其刑、符合自首規定予以減輕，並兼衡其經
    濟狀況及智識程度等一切情狀，量處如主文所示之刑，以示
    懲儆。
據上論斷，應依刑事訴訟法第273 條之1 第1 項、第284 條之1
、第299 條第1 項前段，毒品危害防制條例第10條第1 項，刑法
第11條前段、第47條第1 項、第62條前段，判決如主文。
本案經檢察官劉昀到庭執行職務。
中    華    民    國    98    年    10    月    28    日
                  刑事第一庭    法  官  黃紀錄
以上正本證明與原本無異。
如不服本判決應於收受判決後10日內向本院提出上訴書狀，並
應敘述具體理由；其未敘述上訴理由者，應於上訴期間屆滿後
20日內向本院補提理由書（均須按他造當事人之人數附繕本）
「切勿逕送上級法院」。
中    華    民    國    98    年    10    月    28    日
                                書記官  戴仲敏


司法院資訊處製作；財團法人民間司法改革基金會備份。
